【裁判字號】    85,台上,4978
【裁判日期】    851018
【裁判案由】    背信等罪
【裁判全文】
最高法院刑事判決                              八十五年度台上字第四九七八號
    上訴人  杜秋雲
    被  告  甲○○
            乙○○
            丙○○
右上訴人因自訴被告等背信等罪案件，不服台灣高等法院台中分院，中華民國八十四
年八月三十一日第二審更審判決（八十四年度上更(一)字第一三八號，自訴案號：台灣
台中地方法院八十三年度自字第六八號），提起上訴，本院判決如左：
    主  文
上訴駁回。
    理  由
一關於背信部分：
按刑事訴訟法第三百七十七條規定，上訴於第三審法院，非以判決違背法令為理由，
不得為之。是提起第三審上訴，應以原判決違背法令為理由，係屬法定要件。如果上
訴理由狀並未依據卷內訴訟資料，具體指摘原判決不適用何種法則或如何適用不當，
或所指摘原判決違法情事，顯與法律規定得為第三審上訴理由之違法情形，不相適合
時，均應認其上訴為違背法律上之程式，予以駁回。本件上訴意旨略稱：上訴人於原
審主張，於民國八十一年十一月十三日被告等設定抵押權時，系爭房屋僅信託登記予
甲○○之妻乙○○名下，並舉借貸協議書等為證，而主張被告未得上訴人之同意而設
定抵押權顯有背信之嫌；另亦主張，被告曾庭呈上訴人親筆之「切結書」、「保證書
」、「同意書」、「授權書」等不同內容之書面以觀，顯然被告為非常審慎之人，則
上開眾多不同內容之文書，獨缺同意其設定抵押權之同意書或承諾書，足見被告所謂
上訴人已同意其設定抵押權，顯屬虛偽；上訴人尚主張，被告至少於八十一年十一月
十三日尚未取得所有權，亦未得上訴人之同意設定抵押權，縱事後同意，亦無解於背
信之成立，原判決對於上訴人上述主張未予採納亦未說明不足採納之理由，自有理由
不備之違背法令。另原判決置上訴人之上開主張於不顧，徒以林辰彥之證言，而謂上
訴人已同意被告設定系爭抵押權，其採證自屬違背法令云云。
惟查原判決維持第一審諭知被告等無罪之判決，駁回上訴人在第二審此部分之上訴，
已詳其調查證據之結果及其取捨證據之認定理由，就形式上觀察，要無違背法令之
情形存在。且按認定犯罪事實，須憑證據，為刑事訴訟法所明定，故被告犯罪嫌疑，
經審理事實之法院，已盡其調查職責，仍不能發現確實證據足憑證明時，即應為無罪
之諭知。本件原審就被告等既認其不能獲得犯罪存在之確信，因此為有利於被告等之
認定而為維持第一審諭知無罪之判決，於法並無不合。上訴意旨，所指上訴人在原審
主張之事項，仍不足以證明被告等犯罪，則原判決縱未逐一指駁，說明其不採納之理
由，亦非理由不備。又採證認事，係屬事實審法院之職權，苟其證據取捨及事實認定
，並不違反經驗法則及論理法則，自不容任意指為違法而執為適法之第三審上訴理由
。上訴意旨，對於原審採證認事之職權行使，究竟如何違背法令，並未依據卷內訴訟
資料具體指摘，徒憑己意，漫指置上訴人之主張於不顧，採證違法云云，揆諸首開說
明，殊非適法之第三審上訴理由，仍應認其此部分上訴違背法律上之程式，予以駁回
。又本件此部分雖係刑事訴訟法第三百七十六條第五款所列之案件，惟於修正刑事訴
訟法施行前，原得上訴於第三審法院，且已繫屬於法院，依刑事訴訟法施行法第五條
第一項規定，仍應依施行前之法定程序終結之，附此敘明。
二關於使公務員登載不實部分：
按刑事訴訟法第三百七十六條所列各罪之案件，經第二審判決者，不得上訴於第三審
法院，法有明文。本件上訴人自訴被告等明知無任何借貸關係，竟虛偽設定抵押權，
嗣又申請將該項抵押權登記塗銷，涉有刑法第二百十四條之偽造文書部分，係屬刑事
訴訟法第三百七十六條第一款之案件，依上開說明，既經第二審判決，自不得上訴於
第三審法院，上訴人對於此部分之上訴，顯為法所不許，應併予駁回。
據上論結，應依刑事訴訟法第三百九十五條前段，判決如主文。
中      華      民      國    八十五    年      十      月      十八    日
                              最高法院刑事第三庭
                                  審判長法官  蔡  詩  文
                                        法官  莊  登  照
                                        法官  鄭  三  源
                                        法官  洪  明  輝
                                        法官  蔡  清  遊
      右正本證明與原本無異
                                              書  記  官
中      華      民      國    八十五    年      十      月     二十八   日


司法院資訊處製作；財團法人民間司法改革基金會備份。
